---
title: "<div align ='center'> <span style= 'color:#88398A'> <b> Reporte de Artesanos </b> </span> </div>"
author: "<div align='center'> <span style='color:#88398A'><b> Juan Camilo </b> </span> </div>"
date: "2023-03-26"
output: 
  html_document:
    #df_print: kable
    toc: TRUE
    toc_float: TRUE
    theme: cerulean
    highlight: pygments
---

```{r setup, include=FALSE}
knitr::opts_chunk$set(echo = TRUE)
#[color](https://htmlcolorcodes.com/) pagina colores
```

## <span style = "color : #88398A"> **Análisis Registro Nacional De Artesano - RNA ** </span> 

Este es un breve reporte del análisis exploratorio de los Artesanos 
Inscritos en el Registro Nacional De Artesano - RNA por línea Artesanal y por
Provincia [Gobierno Regional Piura]

**Datos disponibles en:** [Datos Registro de Artesanos](https://www.datosabiertos.gob.pe/dataset/artesanos-inscritos-en-el-registro-nacional-de-artesano-rna-por-l%C3%ADnea-artesanal-y-por)

### <span style = "color : #409421"> **Cargamos los paquetes** </span> 

```{r Configuracion, warning=FALSE, message=F}
# Paquetes 

library(readxl)
library(tidyverse)

library(sf)
library(purrr)
library(tidyverse)
library(ggplot2)
library(ggrepel)
```


### <span style = "color : #409421"> **Cargamos los datos** </span> 

```{r}
# Configurar el directorio de trabajo 
setwd("D:/Cursos22/Analitica2023/TFinalEP/Analisis_Artesanos")

df <- read.csv("artesanosrnagrp_0.csv", sep = ",")
head(df)
```


### <span style = "color : #409421"> **Primeros pasos con los datos** </span>

```{r}
summary(df$UBIGEO)

colSums(is.na(df))
```

Eliminamos los ultimos 119 valores, son celdas vacias

```{r}
df <-  df %>% 
  drop_na()

colSums(is.na(df))
```


### <span style = "color : #409421"> **Analisis descriptivo univariado** </span> 

**Analicemos el numero de artesanos por provincia**

```{r, render=pander::pander}
Num_Artesanos <- df %>% 
  group_by(PROVINCIA) %>% 
  summarize(N_Artesanos = n()) %>% 
  # ordenar el dataframe por la columna PRomedioMOnto
  arrange(desc(N_Artesanos))
Num_Artesanos
```

Visualicemos mediante un grafico

```{r}
Num_Artesanos %>% 
  ggplot(mapping = aes(x = reorder(PROVINCIA, desc(N_Artesanos)), y = N_Artesanos)) +
  #geom_col() +
  geom_bar(stat = "identity", fill = "red", alpha = 0.6, width = 0.8)+
  theme(axis.text.x = element_text(angle = 90, face = "italic", colour = "blue"))+
  #coord_flip()+
  geom_text(aes(label = N_Artesanos), vjust = -0.3) +
  labs(x="Provincias",y= "Numero de artesanos")  +              
  #ylim(c(0,300)) +
  ggtitle("Diagrama de barras: Numero de artesanos por provincia") 
```



**Analicemos el numero de artesanos por distrito**

```{r, render=pander::pander}
Num_Art2 <- df %>% 
  group_by(DISTRITO) %>% 
  summarize(N_Artesanos = n()) %>% 
  # ordenar el dataframe por la columna PRomedioMOnto
  arrange(desc(N_Artesanos))
Num_Art2 
```

Visualicemos mediante un grafico

```{r}
Num_Art2 %>% 
  ggplot(mapping = aes(x = reorder(DISTRITO, desc(N_Artesanos)), y = N_Artesanos)) +
  #geom_col() +
  geom_bar(stat = "identity", fill = "red", alpha = 0.6, width = 0.8)+
  theme(axis.text.x = element_text(angle = 90, face = "italic", colour = "blue"))+
  #coord_flip()+
  geom_text(aes(label = N_Artesanos), vjust = -0.3) +
  labs(x="Distrito",y= "Numero de artesanos")  +              
  #ylim(c(0,300)) +
  ggtitle("Diagrama de barras: Numero de artesanos por distrito") 
```


**Analicemos la inscripcion de artesanos por clase solicitante**

```{r, render=pander::pander}
Art_sol <- df %>% 
  group_by(SOLICITANTE) %>% 
  summarize(N_Artesanos = n()) %>% 
  # ordenar el dataframe por la columna PRomedioMOnto
  arrange(desc(N_Artesanos))
Art_sol
```

Visualicemos mediante un grafico

```{r}
Art_sol %>% 
  ggplot(mapping = aes(x = reorder(SOLICITANTE, desc(N_Artesanos)), y = N_Artesanos)) +
  #geom_col() +
  geom_bar(stat = "identity", fill = "red", alpha = 0.6, width = 0.8)+
  theme(axis.text.x = element_text(angle = 15, face = "italic", colour = "blue"))+
  #coord_flip()+
  geom_text(aes(label = N_Artesanos), vjust = -0.3) +
  labs(x="Numero de artesanos",y= "Solicitante")  +              
  #ylim(c(0,300)) +
  ggtitle("Numero de artesanos segun tipo solicitante")
```


**Analicemos el numero de artesanos segun su estado**

```{r, render=pander::pander}
Art_estado <- df %>% 
  group_by(ESTADO) %>% 
  summarize(N_Artesanos = n()) %>% 
  # ordenar el dataframe por la columna PRomedioMOnto
  arrange(desc(N_Artesanos))
Art_estado
```


Visualicemos mediante un grafico

```{r}
Art_estado %>% 
  ggplot(mapping = aes(x = reorder(ESTADO, desc(N_Artesanos)), y = N_Artesanos)) +
  #geom_col() +
  geom_bar(stat = "identity", fill = "red", alpha = 0.6, width = 0.4)+
  theme(axis.text.x = element_text(angle = 0, face = "italic", colour = "blue"))+
  #coord_flip()+
  geom_text(aes(label = N_Artesanos), vjust = -0.3) +
  labs(x="Numero de artesanos",y= "Estado")  +              
  #ylim(c(0,300)) +
  ggtitle("Numero de artesanos segun Estado")
```

**Analicemos el numero de artesanos segun tipo de constancia **

```{r, render=pander::pander}
Art_const <- df %>% 
  group_by(TIPO_CONSTANCIA) %>% 
  summarize(N_Artesanos = n()) %>% 
  # ordenar el dataframe por la columna PRomedioMOnto
  arrange(desc(N_Artesanos))
Art_const
```

Visualicemos mediante un grafico

```{r}
Art_const %>% 
  ggplot(mapping = aes(x = reorder(TIPO_CONSTANCIA, desc(N_Artesanos)), y = N_Artesanos)) +
  #geom_col() +
  geom_bar(stat = "identity", fill = "red", alpha = 0.6, width = 0.8)+
  theme(axis.text.x = element_text(angle = 0, face = "italic", colour = "blue"))+
  #coord_flip()+
  geom_text(aes(label = N_Artesanos), vjust = -0.3) +
  labs(x="Numero de artesanos",y= "Tipo de constancia")  +              
  #ylim(c(0,300)) +
  ggtitle("Numero de artesanos segun Tipo de constancia")
```


**Analicemos el numero de artesanos segun lineaartesanal**

```{r, render=pander::pander}
Art_linart <- df %>% 
  group_by(LINEA_ARTESANAL) %>% 
  summarize(N_Artesanos = n()) %>% 
  # ordenar el dataframe por la columna PRomedioMOnto
  arrange(desc(N_Artesanos))
Art_linart
```


Visualicemos mediante un grafico

```{r}
Art_linart %>% 
  ggplot(mapping = aes(x = reorder(LINEA_ARTESANAL, desc(N_Artesanos)), y = N_Artesanos)) +
  #geom_col() +
  geom_bar(stat = "identity", fill = "red", alpha = 0.6, width = 0.8)+
  theme(axis.text.x = element_text(angle = 90, face = "italic", colour = "blue"))+
  #coord_flip()+
  geom_text(aes(label = N_Artesanos), vjust = -0.3) +
  labs(x="Numero de artesanos",y= "Línea artesanal")  +              
  #ylim(c(0,300)) +
  ggtitle("Numero de artesanos segun Línea artesanal")
```

**Analicemos el numero de artesanos segun sub lineaartesanal**

```{r, render=pander::pander}
Art_sblinart <- df %>% 
  group_by(SUBLINEA_ARTESANAL) %>% 
  summarize(N_Artesanos = n()) %>% 
  # ordenar el dataframe por la columna PRomedioMOnto
  arrange(desc(N_Artesanos))
Art_sblinart 
```

Visualicemos mediante un grafico

```{r}
Art_sblinart %>% 
  ggplot(mapping = aes(x = reorder(SUBLINEA_ARTESANAL, desc(N_Artesanos)), y = N_Artesanos)) +
  #geom_col() +
  geom_bar(stat = "identity", fill = "red", alpha = 0.6, width = 0.8)+
  theme(axis.text.x = element_text(angle = 90, face = "italic", colour = "blue"))+
  #coord_flip()+
  geom_text(aes(label = N_Artesanos), vjust = -0.3) +
  labs(x="Numero de artesanos",y= "Sublínea artesanal")  +              
  #ylim(c(0,300)) +
  ggtitle("Numero de artesanos segun Sublínea artesanal")
```



---


### <span style = "color : #409421"> **Mapas** </span> 

Realicemos mapas provinciales y distritales para conocer la distribucion de los artesanos piuranos


### <span style = "color : #409421"> **Mapa provincial** </span> 

Cargamos shp provincial y distrital

```{r}
## Carguemos el shp por provincias
m_provincias <- read_sf("MProv/PROVINCIAS_inei_geogpsperu_suyopomalia.shp")
head(m_provincias)

## Carguemos el shp por distritos
m_distritos<- read_sf("MDist/DISTRITOS_inei_geogpsperu_suyopomalia.shp")
head(m_distritos)
```

Observamos las categorias de la llave de provincia

```{r}
unique(df$PROVINCIA)
head(unique(m_provincias$NOMBPROV))
```

Escribimos en mayusculas df$PROVINCIA para luego unir

```{r}
df$PROVINCIA <- toupper(df$PROVINCIA)
head(unique(df$PROVINCIA))
```

Unimos los datos por provincia

```{r}
datos <- m_provincias %>% 
  left_join(df %>% count(PROVINCIA, name = "N_artes"),
            by =c("NOMBPROV"= "PROVINCIA")) %>% 
  mutate(N_artes = as.numeric(N_artes))
```

Visualizamos, en el grafico filtramos los datos a solo departamento Piura

```{r}
grafico1 <- ggplot(data = datos %>%
                  filter(NOMBDEP=="PIURA")) +
  geom_sf(aes(fill = N_artes), show.legend = T, colour = "white")+
  geom_label_repel(aes(label = NOMBPROV,
                       geometry = geometry), 
                   size = 2,
                   stat = "sf_coordinates",
                   min.segment.length = 0,
                   label.size = 1,
                   max.overlaps = Inf) +
  scale_fill_viridis_c(trans = "sqrt" ,  alpha = 0.9)+
  theme_void()

grafico1
```


### <span style = "color : #409421"> **Mapa distrital** </span> 

Observamos las categorias de la llave de distrito

```{r}
head(unique(df$DISTRITO))
head(unique(m_distritos$NOMBDIST))
```

Escribimos en mayusculas df$DISTRITO para luego unir

```{r}
df$DISTRITO <- toupper(df$DISTRITO)
head(unique(df$DISTRITO))
```

Unimos los datos por distrito y filtramos la data a los datos departamento Piura

```{r}
datos_dist <- m_distritos %>% 
  left_join(df %>% count(DISTRITO, name = "N_artes"),
            by =c("NOMBDIST"= "DISTRITO")) %>% 
  mutate(N_artes = as.numeric(N_artes)) %>%
  filter(NOMBDEP=="PIURA")
```

Visualizamos mapa por distrito

```{r}
grafico2 <- ggplot(data = datos_dist)  +
  geom_sf(aes(fill = N_artes), show.legend = T, colour = "white")+
  geom_label_repel(aes(label = NOMBDIST,
                       geometry = geometry), 
                   size = 2,
                   stat = "sf_coordinates",
                   min.segment.length = 0,
                   label.size = 1,
                   max.overlaps = Inf) +
  scale_fill_viridis_c(trans = "sqrt" ,  alpha = 0.9)+
  theme_void()

grafico2

```


